臺灣臺南地方法院民事判決
110年度簡上字第179號
上  訴  人  蘇家姍  

被上訴人    王淑貞  
上列當事人間請求損害賠償事件，上訴人對於民國110年9月1日
臺灣臺南地方法院臺南簡易庭109年度南簡字第1876號第一審簡
易判決提起上訴，本院於民國111年6月14日言詞辯論終結，判決
如下：
     主      文
原判決關於駁回上訴人後開第2項之訴，及訴訟費用之裁判（除
確定部分外）均廢棄。
上開廢棄部分，被上訴人應給付上訴人新臺幣20,000元，及自民
國110年9月29日起至清償日止，按週年利率百分之5計算之利息
。
其餘上訴駁回。
第一審（確定部分外）、第二審訴訟費用由被上訴人負擔百分之
23，餘由上訴人負擔。
     事實及理由
一、上訴人起訴主張：伊曾因瓦斯氣爆傷及眼睛而有畏光疾患，
    被上訴人於民國108年11月29日13時30分許，在財政部臺灣
    省南區國稅局(下稱國稅局)辦公室內站立於椅子上欲調整天
    花板上光源，使伊眼睛不適，伊遂上前制止，被上訴人從椅
    子下來之際，竟抓住伊胸口衣領並拉扯（下稱系爭事件），
    致伊右耳淋巴腫脹、左胸口瘀青、頸椎肌肉嚴重拉傷，伊支
    出醫藥費新臺幣(下同)25,000元，另受非財產上損害得請求
    精神慰撫金175,000元；又因被上訴人對伊提告刑事傷害，
    使伊遭判刑，伊本欲和解而前往被上訴人住處拜訪，遭被上
    訴人向國稅局政風室及在法院開庭時向法官誣指伊騒擾被上
    訴人，妨害其名譽，亦得請求精神慰撫金154,000元，爰依
    侵權行為之法律關係，提起本件訴訟等語。聲明：被上訴人
    應給付上訴人354,000元。(原審判決駁回上訴人全部之請求
    ，上訴人就其敗訴部分一部上訴即僅請求醫藥費25,000元及
    精神慰撫金60,000元）。上訴人於本院主張原判決關於上訴
    部分認定有誤等語，並聲明：㈠原判決關於駁回後開第2項部
    分廢棄；㈡被上訴人應給付上訴人85,000元，及自上訴狀繕
    本送達被上訴人翌日起至清償日止，按週年利率百分之5計
    算之利息。
二、被上訴人則以：伊沒有傷害上訴人，上訴人所提之證物及證
    人均無法證明其所主張之事實；又上訴人雖至伊住處，惟兩
    造並未見面，伊未曾向國稅局政風室說遭上訴人恐嚇威脅，
    反而是伊遭國稅局政風室約談，上訴人上訴並無理由等語置
    辯。並聲明：上訴駁回。　　
三、上訴人主張前揭事實為被上訴人所否認，並以前揭情詞置辯
    。是本件之爭點在於：被上訴人有無傷害及妨害上訴人名譽
    之行為？若有，上訴人請求被上訴人賠償之數額有無理由？
四、得心證之理由：
  ㈠上訴人主張被上訴人傷害其身體部分
　⒈兩造於前揭時、地確有相互拉扯之行為，有事發現場監視器
    光碟錄影為證，並經本院於準備程序中勘驗製有勘驗筆錄在
    卷可查（本院卷第64-65頁），依其內容可知在上訴人將被
    上訴人自板凳拉下後，兩造持續拉扯約3秒，被上訴人向上
    訴人揮出右手，進而抓住上訴人，兩造持續拉扯，被上訴人
    左手與上訴人右手交握互相牽制，被上訴人右手朝向上訴人
    脖子伸去後，往下推向上訴人胸口，將上訴人往後推，再將
    上訴人往前拉，兩造再次推拉，被上訴人雙手將上訴人衣領
    拉開，上訴人先抓住被上訴人手肘，再向其左前方移動，試
    圖掙脫未成，兩造持續拉扯數秒後，上訴人始掙脫等情，足
    認在兩造拉扯之過程中，被上訴人右手確有推向上訴人左胸
    口，並拉住上訴人衣領而前後推拉之動作。被上訴人雖辯稱
    係因姿勢的關係，所以順勢往前用力而將上訴人推往後側之
    公務櫃，非刻意為之等語，然依錄影畫面之連續動作，兩造
    先有互相牽制之動作，被上訴人再出手推向上訴人，續有前
    後拉扯之行為，顯非因姿勢而順勢往前推，是被上訴人上開
    辯解並不可採。
　⒉被上訴人上開對上訴人有肢體拉扯行為，已如前述，繼而應
    判斷者為被上訴人上開行為是否造成上訴人傷害？於此，上
    訴人主張受有「右耳淋巴腫脹、左胸口瘀青、頸椎肌肉嚴重
    拉傷」等傷害，為被上訴人所否認。惟依據證人即事發當日
    與上訴人見面之林芊妤於本院證稱：108年11月29日晚上上
    訴人是哭著到其住處，提及在辦公室與工讀生發生爭執，有
    看到上訴人的右頸部紅紅的，其母親也幫上訴人擦藥膏等語
    （本院第276頁）；證人即事發翌日上訴人即前往整復之整
    復師徐光鎮到庭證稱：事發隔日上訴人即到診所看診，其親
    自確認上訴人有「右側肩頸部位疼痛」之傷勢，此傷勢從外
    表無法看出來，當日經觸診發現上訴人右肩頸部比較僵硬，
    觸覺溫度較高，就是有輕度發炎的情況，另外有「鎖骨下胸
    口輕微瘀腫」，此傷勢是可以看到皮膚有淡淡的瘀青等語（
    本院卷第256頁），證人林芊妤、徐光鎮於事發當日晚上、
    翌日即看到上訴人受傷情形，距事發時間少則數小時，多則
    不過1日，親自見聞之事自可認為真實。至上訴人雖然在警
    詢時提及「右耳淋巴腫脹」之傷勢，惟在證人林芊妤住處或
    徐光鎮整復所均未提及「右耳淋巴腫脹」之傷勢，自無法認
    為在兩造上開拉扯後，確有此傷勢存在；另上訴人主張受有
    「頸椎肌肉嚴重拉傷」之傷害，依證人徐光鎮之證詞係屬輕
    度發炎，亦難認為有「嚴重拉傷」之情。是上訴人所受傷害
    應為「右側肩頸部位輕微發炎」及「鎖骨下胸口輕微瘀腫」
    。又被上訴人固辯稱上訴人未舉證證明受有傷害云云，然兩
    造於辦公室發生拉扯後，上訴人即向證人林芊妤哭訴及至證
    人徐光鎮整復所整復之過程，經證人結證已明，審諸民事訴
    訟法係採證據優勢原則，當事人所提之證據不以達無合理懷
    疑之必要，僅須當事人一方所提出之證據，已有高度之蓋然
    性可證明待證事實之存在即為已足，自應認被上訴人於系爭
    事件使上訴人受有「右側肩頸部位輕微發炎」及「鎖骨下胸
    口輕微淤腫」等傷害，可以採信。
　⒊被上訴人因有意拉扯上訴人致傷，故意不法侵害上訴人之身
    體健康權，上訴人自得依侵權行為法律關係，請求被上訴人
    賠償其因此所受損害。　
　㈡上訴人主張被上訴人妨害其名譽部分
　　名譽為人格之社會評價，名譽有無受損害，應以社會上為個
    人評價是否貶損作為判斷之依據，是個人意見之表述，除須
    有侵害他人名譽之故意或過失外，尚須客觀上足使社會對個
    人之評價有所貶損，始足構成名譽權之損害。而所謂社會，
    固非必須廣及至社會全體大眾，然至少需為與個人社會生活
    、經濟生活等相關之社群對之評價有所降低，方符合民法保
    護名譽之本旨。上訴人主張被上訴人妨害其名譽之事實，為
    被上訴人所否認。再上訴人自承確有至被上訴人住處，縱被
    上訴人有上訴人所指之陳述，也只是表明其主觀感受，非在
    妨害上訴人之名譽，就客觀上不足使社會對上訴人之評價有
    何貶損。是上訴人此部分之主張之事實，並不可採，其依侵
    權行為法則請求損害賠償，自無理由。　
  ㈢因故意或過失，不法侵害他人之權利者，負損害賠償責任； 
    不法侵害他人之身體或健康者，對於被害人因此喪失或減少
    勞動能力或增加生活上之需要時，應負損害賠償責任；不法
    侵害他人之身體、健康、名譽、自由、信用、隱私、貞操，
    或不法侵害其他人格法益而情節重大者，被害人雖非財產上
    之損害，亦得請求賠償相當之金額，民法第184條第1項前段
    、第193條、第195條第1項前段分別定有明文。被上訴人因
    上述傷害行為應對上訴人負侵權行為損害賠償責任，已如前
    述，故上訴人請求被上訴人賠償之金額是否准許，茲分述如
    下：
  ⒈醫療費用部分：
　  上訴人主張支出醫療費用25,000元，為被上訴人所否認。上
    訴人雖提出其至徐老師傳統整復推拿所損傷整復之證明書為
    證，惟依國術損傷接骨技術員管理辦法第3條規定：「接骨
    技術員執行國術損傷接骨整復業務，應依中醫師之指示為之
    。」，上訴人提出之損傷整復證明書並未記載係按中醫師指
    示為之，整復師為上訴人所為處置是否確屬醫療上之必要，
    並非無疑，而上訴人住居及工作地之本院轄區即臺南市有醫
    療院所或診所可供上訴人就診及復健治療，應無另行尋求民
    俗療法之必要，是上訴人此部分之請求，不應准許。
　⒉精神慰撫金部分：
　  慰藉金之賠償須以人格權遭遇侵害，使精神上受有痛苦為必
    要，其核給之標準固與財產上損害之計算不同，然非不可斟
    酌雙方身分資力與加害程度，及其他各種情形核定相當之數
    額（最高法院51年台上字第223號判例參照）；又非財產上
    損害之慰撫金數額，究竟若干為適當，應斟酌兩造身分、地
    位及經濟狀況，俾為審判之依據（最高法院85年度台上字第
    511號判決參照)。上訴人因前揭傷害除受有身體上疼痛外，
    精神上亦受有相當程度之痛苦，應予肯認，是其請求被上訴
    人給付精神慰撫金，即應認為有理由。審酌上訴人為碩士畢
    業，任公務員，家庭狀況勉持；被上訴人則為高中畢業，工
    讀，家庭狀況勉持，及原審依職權調閱兩造近年之財產所得
    資料，兼衡被上訴人侵害上訴人身體健康程度，上訴人精神
    上所受之痛苦等一切情狀，認上訴人請求之精神慰撫金以20
    ,000元為適當，逾此部分則無理由。
五、給付有確定期限者，債務人自期限屆滿時起，負遲延責任；
    給付無確定期限者，債務人於債權人得請求給付時，經其催
    告而未為給付，自受催告時起，負遲延責任；其經債權人起
    訴，或依督促程序送達支付命令者，與催告有同一之效力；
    民法第229條第1、2項分別定有明文。又遲延之債務，以支
    付金錢為標的者，債權人得請求依法定利率計算之遲延利息
    ；但約定利率較高者，仍從其約定利率；而應付利息之債務
    ，其利率未經約定，亦無法律可據者，週年利率為百分之5
    ，亦為同法第233條第1項及第203條所明定。查本件上訴人
    依侵權行為之法律關係請求被上訴人賠償其損害，並未定有
    給付之期限，是依上開規定，上訴人請求自上訴狀繕本送達
    被上訴人翌日即110年9月29日起至清償日止，按週年利率5%
    計算之利息，核無不合，亦應准許。　　
六、綜上所述，上訴人依侵權行為法律關係，請求被上訴人給付
    20,000元，及自110年9月29日起，至清償日止，按週年利率
    5％計算之利息，為有理由，應予准許，逾此部分請求，為無
    理由，應予駁回。原審就上開應准許部分，為上訴人敗訴之
    判決，尚有未洽。上訴意旨指摘原判決不當，求予廢棄改判
    ，為有理由，爰由本院予以廢棄改判如主文第2項所示。至
    原審就上開不應准許部分，為上訴人敗訴之判決，核無違誤
    ，上訴意旨指摘原判決此部分不當，求予廢棄改判，為無理
    由，應駁回其上訴。
七、本件事證已臻明確，兩造其餘攻擊防禦方法及證據，核與判
    決之結果不生影響，爰不一一論列，併此敘明。
八、據上論結，本件上訴一部有理由，一部無理由，判決如主文
    。
中　　華　　民　　國　　111 　年　　6 　　月　　30　　日
                  民事第三庭  審判長法　官　黃聖涵
　　　　
                                    法　官  林勳煜
　　　　　　　　　　　　　　　
                                    法　官　施介元
以上正本證明與原本無異。
本判決不得上訴。
中　　華　　民　　國　　111 　年　　6 　　月　　30　　日
                                     書記官  曾怡嘉